臺灣南投地方法院刑事判決
111年度易字第246號
公  訴  人  臺灣南投地方檢察署檢察官 
被      告  曾博帥


上列被告因妨害自由案件，經檢察官提起公訴（111年度偵字第3
284號），本院判決如下：
    主  文
曾博帥犯強制罪，處罰金新臺幣貳仟元，如易服勞役，以新臺幣
壹仟元折算壹日。
    事  實
一、曾博帥於民國111年3月8日上午8時13分許，見住南投縣○○鎮
    ○○路0000號之鄰居魏心兪騎乘普通重型機車出門，竟基於強
    制之犯意，在南投縣○○鎮○○路0000號前馬路上，近距離靠近
    魏心兪機車，並以「看三小、幹你娘」（臺語，公然侮辱部
    分，因魏心兪撤回告訴，經檢察官為不起訴處分）等語辱罵
    魏心兪，造成魏心兪感受到壓迫，無法騎車離去，以此強暴
    方式妨害魏心兪行動自由之權利。
二、案經魏心兪訴由南投縣政府警察局草屯分局報告臺灣南投地
    方檢察署檢察官偵查起訴。
    理  由
一、程序部分：
(一)按法院認為應科拘役、罰金或應諭知免刑或無罪之案件，被
    告經合法傳喚無正當理由不到庭者，得不待其陳述逕行判決
    ，刑事訴訟法第306條定有明文。查被告曾博帥經被告經本
    院合法傳喚後，無正當理由未到庭，亦未在監、在押，有本
    院送達證書、臺灣高等法院在監在押全國紀錄表在卷可憑，
    而本院認本案係應科拘役或罰金之案件，依上開規定，爰不
    待其陳述，逕為一造缺席判決。又被告雖於111年11月3日具
    狀以因工作忙有去衛生局打預防針第一劑，路過去藥房買個
    人用藥；本人骨斷了，未開刀申請保險，中了內傷沒力了；
    身體輕微感冒，輕微中暑，輕微手腳抽痛云云，然其僅提出
    健保卡影本及身分證為憑，並無任何診斷證明資料可佐，況
    依被告健保卡上記載接種Moderna疫苗時間為「111年5月18
    日」，是被告指其於111年11月1日審理期日前往接種疫苗第
    一劑，故未到庭云云，尚與實情不符，當無從認被告有何無
    法到庭之正當理由。
(二)被告就本判決所引用具傳聞性質之各項證據資料，並未曾敘
    明其對證據能力是否有所爭執，而本院進行審理期日，被告
    經合法通知亦未到庭就證據能力部分陳述意見，業如前述，
    堪認被告未於本案言詞辯論終結前就傳聞證據之證據能力聲
    明異議。本院於審理期日依法踐行調查證據程序，檢察官就
    上開證據之證據能力均表示不爭執證據能力，復查無依法應
    排除證據能力之情形，均應有證據能力。
(三)本判決所引之非供述證據，因與本案間有證據關連性，且查
    無事證足認有違背法定程序或經偽造、變造所取得之情事，
    並經本院依法踐行調查程序，本院審酌上開證據資料製作時
    之情況，尚無違法不當之瑕疵，亦認均有證據能力。
二、被告矢口否認有何強制犯行，辯稱：我沒有罵告訴人魏心兪
    ，也沒有阻擋告訴人騎乘機車離開云云。惟查：
(一)被告於111年3月8日上午8時13分許，在南投縣○○鎮○○路0000
    號前馬路上攔阻告訴人騎乘機車離去，並以「看三小、幹你
    娘」（臺語）等語辱罵告訴人之事實，業據證人即告訴人、
    證人即告訴人之母魏芬娜於警詢時證述明確（警卷第5-6頁
    、第9-10頁、第19-20頁），並有監視錄影畫面翻拍照片(警
    卷第31-33頁)及檢察官勘驗筆錄（偵卷第11頁）在卷可憑，
    且被告於警詢時亦供承：監視畫面中穿灰色外套及深色上衣
    並戴一頂帽子站在告訴人機車前面之人為我本人等語（警卷
    第3頁），是告訴人及證人魏芬娜證述與事實相符，應堪採
    信。
(二)按刑法第304條所謂之「強暴」係指廣義之強暴，即指以有
    形之實力不法加諸他人，直接或間接皆可，亦不以對於他人
    之身體施以暴力為限，即使對物施暴，未直接對人施暴，而
    使被害人屈服，亦可謂之強暴，判斷之關鍵乃在於施暴有無
    發生強制作用。又刑法上強制罪之強制需達何種程度，方始
    成罪，乃重於保護個人意思自由而非行動自由，故已達影響
    被害人自由意思決定，即足成立，不以被害人完全喪失意思
    決定為必要，故本罪所謂「強暴」係指直接對人或間接對物
    行使有形強制力，而產生對於被害人心理強制之效果，以達
    扭曲被害人決意之目的。依上述監視錄影翻拍照片及檢察官
    勘驗筆錄所示，被告先擋在告訴人機車前，再往告訴人機車
    靠近，告訴人將機車往後欲閃避被告，被告又靠近告訴人機
    車前，告訴人騎機車閃避，之後告訴人拿起手機，被告仍站
    在告訴人機車前，相隔一大步，告訴人母親魏芬娜從住處出
    來後，被告仍站在告訴人機車前。又告訴人遭被告阻擋辱罵
    後，有以手機傳訊息向其母親魏芬娜求救，直至魏芬娜至告
    訴人機車旁時，被告仍在告訴人機車前未離開等情，業據證
    人即告訴人、證人魏芬娜於警詢證述明確（警卷第5-6頁、
    第9-10頁、第19-20頁），可知被告阻擋在告訴人機車前，
    並近距離靠近，直至告訴人母親魏芬娜到場時，被告仍近距
    離阻擋在告訴人機車前方，足見被告近距離靠近、阻擋告訴
    人機車及對告訴人辱罵之行為，已造成告訴人心理感受到壓
    力，以此方式對告訴人行使有形之強制力，進而影響告訴人
    騎車離去之行動自由權利，其所為已對告訴人產生強制作用
    ，核與強制罪之構成要件該當。又被告雖辯稱怕告訴人被花
    盆砸到，所以用身體阻擋告訴人云云（警卷第4頁），然依
    上述監視錄影畫面翻拍照片所示，事發地點係位在馬路上，
    並無花盆掉下會砸中告訴人之情形，是被告此部分所辯，尚
    屬無據。
(三)綜上所述，被告上開所辯，尚難採信，是本案事證明確，其
    強制犯行，應堪認定。
三、論罪科刑：
(一)核被告所為，係犯刑法第304條第1項強制罪。被告本案所為
    之強制行為，係基於單一決意所為，犯罪時間接近，且侵害
    同一被害人之法益，各行為之獨立性薄弱，在刑法評價上，
    應視為數個舉動之接續施行，合為包括之一行為予以評價，
    較為合理，屬接續犯，僅論以一罪。
(二)被告前因公共危險案件，經本院以107年度投交簡字第70號
    判處有期徒刑5月確定，於108年5月10日執行完畢等情，有
    臺灣高等法院被告前案紀錄表可按，其於有期徒刑執行完畢
    後5年以內，故意再犯本件有期徒刑以上之罪，構成累犯，
    惟被告本案所涉犯罪類型與前案之犯罪型態、罪質尚屬有別
    ，卷內又無其他事證足認被告有何特別惡性或對刑罰反應力
    薄弱而應加重其刑之情形存在，為免被告所受刑罰超過其所
    應負擔之罪責，不依刑法第47條第1項規定加重其刑。至被
    告上開前科紀錄，仍列入其等品行部分作為本院之量刑審酌
    。
(三)被告雖曾因妄想症與酒癮於衛生福利部草屯療養院治療，並
    曾住院治療等情，固有該院111年5月30日草療精字第111000
    5943號函（偵卷第19頁）在卷可憑，惟被告於警詢中針對員
    警之提問均能切題回應，並無答非所問，或顯不明瞭詢問或
    訊問內容之情形，且關於員警詢問監視中穿灰色外套及深色
    上衣並戴一頂帽子站在告訴人機車前面之人是否為其本人時
    ，被告供稱：都是我本人等語（警卷第3頁），可見被告於
    案發時對於外界事務或一般事理判斷，仍具相當程度之認識
    ，並無欠缺辨識能力或控制能力，或辨識能力或控制能力有
    顯著降低之情形，是尚難認被告有刑法第19條第1項或第2項
    規定之適用。
(四)審酌被告所為使告訴人之行動自由受到妨害，所為實屬不該
    ；兼衡其犯罪動機、目的、強制之手段、告訴人所受拘束時
    間非長、智識程度、家庭經濟狀況（警卷第1頁）、身心就
    診狀況（偵卷第19頁），被告前曾因公共危險案件經法院判
    處罪刑確定等前科素行，暨事後已與告訴人達成和解（偵卷
    第23頁）等一切情狀，量處如主文所示之刑，並諭知易服勞
    役之折算標準。
據上論斷，應依刑事訴訟法第299條第1項前段、第306條，判決
如主文。
本案經檢察官陳俊宏提起公訴，檢察官石光哲到庭執行職務。
中　　華　　民　　國　　111 　年　　11　　月　　15　　日
　　　　　　　　　刑事第二庭  法　官　陳宏瑋
以上正本與原本無異。
如不服本判決應於收受送達後20日內向本院提出上訴書狀，並應
敘述具體理由；其未敘述上訴理由者，應於上訴期間屆滿後20日
內向本院補提理由書（均須按他造當事人之人數附繕本）「切勿
逕送上級法院」。
                              書記官  孫庠熙
中　　華　　民　　國　　111 　年　　11　　月　　15　　日
附錄本案所犯法條全文
中華民國刑法第304條
以強暴、脅迫使人行無義務之事或妨害人行使權利者，處3年以
下有期徒刑、拘役或9千元以下罰金。
前項之未遂犯罰之。